【裁判字號】    97,易,1989
【裁判日期】    970930
【裁判案由】    傷害等
【裁判全文】
臺灣板橋地方法院刑事判決              97年度易字第1989號
公  訴  人  臺灣板橋地方法院檢察署檢察官
被      告  戊○○
上列被告因傷害案件，經檢察官提起公訴（97年度偵字第7482號
），本院判決如下：
    主  文
戊○○犯公然侮辱罪，處拘役貳拾日，如易科罰金，以新臺幣壹
仟元折算壹日。又犯傷害罪，累犯，處拘役貳拾日，如易科罰金
，以新臺幣壹仟元折算壹日。又犯強制罪，累犯，處拘役貳拾日
，如易科罰金，以新臺幣壹仟元折算壹日。又犯恐嚇危害安全罪
，累犯，處拘役貳拾日，如易科罰金，以新臺幣壹仟元折算壹日
。應執行拘役陸拾伍日，如易科罰金，以新臺幣壹仟元折算壹日
。
    事  實
一、戊○○前於民國94年間因犯侵占罪，經臺灣臺北地方法院94
    年度簡字第2941號刑事判決判處有期徒刑二月，如易科罰金
    以銀元三百元折算一日確定，於95年3 月27日易科罰金執行
    完畢。
二、戊○○於96年12月18日晚上10時許，與庚○○、己○○、甲○○、林阿亮、董信維及其他三名友人以慰勞臺北縣五股鄉
    「清水灣社區」之社區巡守隊名義，偕同前往該巡守隊設於
    臺北縣五股鄉○○路之「集福活動中心」之隊部後，戊○○
    即與因當晚值勤而至該隊部簽到之巡守隊隊員丙○○○因夙
    怨而發生爭吵，詎戊○○竟基於使丙○○○難堪之公然侮辱
    之犯意，在屬於公共場所且當時有戊○○帶同之上開友人及
    當日值勤巡守隊員陳幸雄（丙○○○夫）、乙○○、丁○○
    （乙○○妻）、陳天生在場之活動中心內，在上開人得共見
    共聞之狀態下，以不宵輕蔑之攻擊性言詞「幹你娘」詞語辱
    罵丙○○○後，即趁丙○○○在隊部簽到處簽到時，基於傷
    害之犯意，自丙○○○背後徒手推打丙○○○之背部肩胛骨
    至頸椎間部位，致使丙○○○因此暈眩仆倒在地致受有「左
    手肘挫傷、心悸」之傷害，而戊○○於推打丙○○○時，因
    重心不穩或遭丙○○○倒地動作絆倒而壓臥丙○○○之身上
    ，在旁之陳幸雄見狀即上前拉起徐陳芳枝，惟竟遭戊○○遭
    毆打臉部一拳致受有「左臉頰紅腫」之傷害（此部分未據陳
    幸雄提出告訴、起訴），戊○○於二人均起身後，仍繼續辱
    罵丙○○○，且不顧林阿亮已上前阻隔於二人間，仍擺出其
    欲毆打丙○○○之姿勢，丙○○○即揚言撥打電話報警，詎
    戊○○聽聞後，竟基於妨害陳徐芳自由撥打電話權利之妨害
    自由犯意，以上開毆打姿勢並持續辱罵方式，不顧林阿亮在
    中阻隔強行尾隨丙○○○至該活動中心置放室內電話處，於
    丙○○○拿起該室內電話欲撥打電話時，徒手將丙○○○手
    中之室內電話強行取走，而以此強暴之方式，妨害丙○○○
    之撥打電話自由之權利，隨後丙○○○與陳幸雄即在林阿亮
    攔阻戊○○情形下離開該活動中心，詎戊○○於徐陳芳枝離
    活動中心大門之際，又基於恐嚇丙○○○之犯意，向丙○○○出言以「見到妳一次就打死妳一次」之加害其身體之事之
    言詞，使丙○○○心生畏懼，致生危害於丙○○○安全。丙○○○與陳幸雄離開活動中心後，隨即於翌日（19日）凌晨
    0 時19分許至臺北市士林區之新光吳火獅紀念醫院掛急診就
    診驗得二人受有上開傷勢後，於同日凌晨2時許至臺北縣政
    府警察局蘆洲分局成州派出所報案，始查悉上情。
二、案經丙○○○訴由臺北縣政府警察局蘆洲分局報告臺灣板橋
    地方法院檢察署檢察官偵查起訴。
    理  由
一、本案認定被告戊○○有罪之證據方法，計有：(一)被告就自己
    之犯罪事實於警詢、偵訊及本院審理中之不利於己之供述、
    (二)證人丙○○○、乙○○、丁○○於偵查及本院審理中之證
    言、(三)丙○○○、陳幸雄之新光吳火獅紀念醫院96年12月19
    日乙種診斷證明書。經查皆未發現有實施刑事訴訟程序之公
    務員因違背法定程序取得該等證據之情形。上開(二)所示之證
    人於偵訊中之證言，均經檢察官依法具結，依刑事訴訟法第
    第158 條之3 、第159 條之1 規定，自有證據能力，且各該
    證人並於審理中傳喚為證人由被告對其詰問為對質，是上開
    證人於警詢、偵訊及審理中之證言，均有證據能力並經合法
    調查，自得為本院認定事實之依據；而被告就上開醫院診斷
    證明書之證據能力，均不爭執，且於審判程序中同意作為證
    據，經本院審酌上開言詞陳述與書面陳述作成時之情況，認
    為適當，依刑事訴訟法第159 條之3 、第159 條之5 規定，
    上開診斷證明書，有證據能力；又被告就本案犯罪事實之不
    利之陳述，查無刑事訴訟法第156 條第1 項、第158 條之2
    規定情形，且與本院依法調查所得事實相符，自得援引被告
    自白為認定其有罪之證據。
二、被告戊○○雖坦承於上開時間，與庚○○、己○○、甲○○
    、林阿亮、董信維等人前往「集福活動中心」之「清水灣社
    區」巡守隊之隊部，隊部內有當日之值班巡邏人員丙○○○
    、陳幸雄、乙○○、丁○○、陳天生，其在該處與丙○○○
    發爭吵後，其與丙○○○當時均跌倒，且其係壓於丙○○○
    身上等情，固不爭執，惟矢口否認其涉犯有公然侮辱、傷害
    、強制、恐嚇危害安全之犯行，辯稱其未罵丙○○○，其與
    丙○○○二人在該處跌倒，係因地上有水而不慎滑倒，其亦
    未於丙○○○撥打電話時搶奪伊手中所持之電話，更未於丙○○○離去時以事實欄所載之言詞恐嚇丙○○○云云，並聲
    請傳喚證人庚○○、己○○、甲○○。經查：
  (一)上開犯罪事實，業據證人即告訴人丙○○○、在場巡守隊隊
    員乙○○、丁○○分別於偵訊、本院審理中結證綦詳（參見
    附表一至三所示），並有丙○○○、陳幸雄之診斷證明書各
    一紙在卷可稽，堪認被告確有在活動中心內以「幹妳娘」等
    言詞公然侮辱丙○○○，並推打丙○○○倒地致使丙○○○
    受有「左手肘挫傷、心悸」之傷害（起訴書漏載心悸部分）
    ，又以強暴手段攔阻丙○○○撥打電話報警，而妨害丙○○○使用電話之自由權利，再於丙○○○自活動中心離去時，
    以「見到妳一次就打死妳一次」之恐嚇言詞恐嚇丙○○○，
    致使丙○○○心生畏懼而危害於安全之犯行。
  (二)被告雖以前詞置辯，並聲請傳喚上開證人，惟查，證人庚○○雖於本院審理中經被告主詰問結證以被告於當日未打丙○○○，亦未恐嚇丙○○○（詳見附表四、二、(一)所示），惟
    證人庚○○經本院補充訊問當日事發過程係結證以被告與丙○○○發生爭吵後，陳幸雄即前往查看，惟陳幸雄因地上積
    水滑倒，而被告也跌倒，丙○○○於蹲下拉陳幸雄起來後，
    又繼續與被告爭吵，經在場人把該二人拉開後，丙○○○即
    與陳幸雄離開云云（詳見附表四、二、(二)所示）；然其於偵
    查中卻結證以當日係被告因很生氣而一直往丙○○○方向前
    進，丙○○○即一直後退而撞到牆壁云云（詳見復表四、一
    所示）。是證人庚○○就本案案發過經過，於偵查與審理中
    之證述，顯係前後相異，依證言證述內容，係構成不同之案
    發經過，比照前後證言，除已難認可信外，庚○○係當日偕
    同被告至活動中心（且依證人乙○○、丁○○證言，其將前
    往攔阻被告辱罵丙○○○之乙○○拉開），而其上開證言，
    雖其陳述過程有異，惟證言目的均在迴護被告，顯足徵證人
    庚○○證言係欲使被告脫免罪責而為有利被告之證述，其證
    言自不可採信。
  (三)又證人己○○雖於本院審理中經被告詰問結證以被告並未辱
    罵或毆打丙○○○，又因有人打翻二人站立處旁之茶几上茶
    壺，而使地上有水，二人方於該處滑倒云云（詳見附表五、
    一所示），惟經本院補充訊問，證人又改稱僅聽到茶壺掉在
    地上聲音，並未看到二人滑倒之過程，僅看到二人已經仆倒
    於地之情形（詳見附表五、二所示），是證人己○○前既證
    述其有看到人打翻茶壺、被告與丙○○○因而滑倒於該處，
    復又改稱其並未看到二人倒地之原因及過程，卻仍堅稱丙○○○倒地並非因被告推打所致，然無法說明究屬其臆測或真
    由其親眼所見，是其證言亦屬迴護被告之詞，自難以採信。
  (四)至於，證人徐芊慧雖於本院審理中經被告詰問結證以被告並
    未辱罵或毆打丙○○○，並於本院補充詰問中結證以丙○○○係於被告向前逼近時跌倒而地上積水云云，惟就地上積水
    原因，前先證稱可能有人撞到放在桌上泡茶盤子、後經質問
    地上有無掉落茶壺杯具，又證稱可能是盤子有漏水情形；而
    就所證述上開該片積水，先證稱於抵達時已見該片積水，經
    質問是否一抵達時即注意被告與丙○○○將來倒地該處，又
    改稱並未注意，伊僅稍微瞄一下云云。查以，丙○○○係因
    地上有水而滑倒之辯詞，係被告辯稱丙○○○係自行跌倒之
    抗辯理由，證人徐芊慧係當日偕同被告到場之友人，比對徐
    芊慧證言與被告傳喚之證人庚○○、己○○之證言，三人均
    僅就未見到被告未辱罵及推打丙○○○部分之證言，陳述一
    致，惟就其等見聞事發過程，三人均有不同，是足徵三人之
    證言均屬迴護被告之詞，均難認可採。
  (五)綜上所述，本案事證明確，被告犯行均洵堪認定，均應予依
    法論科。
三、被告戊○○在上開時地，以「幹妳娘」等言詞公然侮辱丙○○○後，推打丙○○○倒地致使丙○○○受有「左手肘挫傷
    、心悸」之傷害，又以強暴手段攔阻丙○○○撥打電話報警
    ，而妨害丙○○○使用電話之自由權利，再於丙○○○自活
    動中心離去時，以「見到妳一次就打死妳一次」之恐嚇言詞
    恐嚇丙○○○，致使丙○○○心生畏懼而危害於安全，核其
    所為，係犯刑法第309 條第1 項之公然侮辱罪、第277 條第
    1 項之傷害罪、第304 條第1 項之強制罪、第305 條之恐嚇
    危害安全罪。被告所犯上開數罪之各行為，雖行為前後相續
    ，然各行為之犯意個別，非自始出於一個犯意，且行為樣態
    亦各有不同，自應認屬數罪，而應予分論併罰。被告有如事
    實欄所載之犯罪科刑暨執行紀錄，有臺灣高等法院被告前案
    紀錄表在卷可稽，其於有期徒刑之執行完畢後，五年以內故
    意再犯有期徒刑以上之傷害、強制、恐嚇危害安全罪，就該
    各罪均為累犯，應依刑法第47條第1 項規定加重其刑。爰審
    酌被告犯罪之動機、目的、手段、所生之危害及被害人所受
    之傷勢、犯後遲未能向被害人道歉或與被害人達成和解等一
    切情狀，茲就所犯上開數罪，分別量處如主文所示之刑，並
    定其應執行刑，及就前開宣告刑及定應執行刑部分，均諭知
    罰金易科罰金之折算標準，以資懲儆。
據上論斷，應依刑事訴訟法第299 條第1 項前段，刑法第309 條
第1 項、第277 條第1 項、第304 條第1 項、第305 條、第51條
第5 款、第47條第1 項、第41條第1 項前段，刑法施行法第1 條
之1 第1 項、第2 項前段，判決如主文。
本案經檢察官黃佳權到庭執行職務。
中    華    民    國    97    年    9     月    30    日
                  刑事第一庭  法  官  陳世旻
┌──────────────────────────────────────────────┐
│附表一：證人即告訴人丙○○○之證言                                                          │
├──┬───────────────────────────────────────────┤
│ 一 │偵查中證言                                                                            │
├──┼─┬─────────────────────────────────────────┤
│    │(一)│97年3 月13日板橋地檢署97年度偵字第7482號偵訊筆錄證言                              │
│    ├─┼─────────────────────────────────────────┤
│    │  │（檢察官問）案發情形？（證人答）當天被告先用三字經「幹你娘」罵我，還罵我說這麼老了│
│    │  │還來做巡守隊，後還就推我背後，我整個人就趴在地上，我的手就撞到東西，不知道撞到地板│
│    │  │還是鐵桌，我的手機就掉出來，手機就壞了，他後來還跟我說見到我一次就打一次，我當時很│
│    │  │害怕，後來我要拿巡守隊的室內電話報警，他就把電話抓過來就砸下去，不讓我報警，當時陳│
│    │  │定國在場，還有其他兩名巡守隊員乙○○、丁○○，我沒有他們的地址。                  │
│    ├─┼─────────────────────────────────────────┤
│    │(二)│97年4 月10日板橋地檢署97年度偵字第7482號偵訊筆錄證言                              │
│    ├─┼─────────────────────────────────────────┤
│    │  │（檢察官問）當天情形？（證人答）因為被告推我致我倒地，我的手機掉出來離我有一段距離│
│    │  │，我無法拿到，我要出去報警，有人把門關起來，當時被告在我後面，因為門被關起來，我無│
│    │  │法出去，就轉身拿桌上的室內電話要報警，被告就將我手上的電話搶走，並將電話砸去地上。│
├──┼─┴─────────────────────────────────────────┤
│ 二 │97年9 月9 日審判期日交互詰問證言（檢察官主詰問部分）                                  │
├──┼─┬─────────────────────────────────────────┤
│    │(一)│就案發經過過成及被告傷害、強制犯行部分之證言                                      │
│    ├─┼─────────────────────────────────────────┤
│    │  │（檢察官問）96年12月18日晚上10點45分，在五股鄉○○路集福活動中心，妳當時有無在場？│
│    │  │（證人答）我當天是在巡守隊執行11點到12點的班，我那一天我那班的巡守隊是有六個人，一│
│    │  │個人請假，另五人是乙○○、丁○○、陳幸雄、陳天生、和我，…（前往活動中心過程見被告│
│    │  │等人於社區涼亭飲酒情形略）…，跟我先生一起去上述活動中心，我跟我先生到的時候，陳雪│
│    │  │雲、乙○○、陳天生已經在上述活動中心裡面了，我先生先進去上述活動中心裡面，我就先站│
│    │  │在上述活動中心外面等，然後我就看到兩部計程車，還有兩部摩托車，共九人就衝入上述活動│
│    │  │中心，那九人是甲○○、己○○、被告、庚○○、董信維、林阿亮、其他三名現在記不起來他│
│    │  │們的名字，他們都是社區的人，所以我知道他們的名字，他們進入上述活動中心後就在裡面吆│
│    │  │喝，後來我在大門口外面聽到有人在吆喝說「大門為什麼打不開」，當時活動中心的大門不知│
│    │  │道被誰關起來，後來陳天生說要把鑰匙丟到外面去，給當時尚未進門的己○○開門，己○○開│
│    │  │門後就先進去，後來董信維叫我進去，我就進去，董信維問我說大隊長是誰，有無電話號碼，│
│    │  │今日為何沒有來，我說我不知道，當時裡面亂哄哄的，當時裡面的人全部都站著在講話，沒有│
│    │  │任何拉扯或打架的動作，只是講話都很大聲，後來我就拿筆簽到，我正在簽到的時候，被告就│
│    │  │從我後面打過來，被告好像是以徒手打我的雙手肩膀後面（被告當庭比出位置），我被打之後│
│    │  │就暈眩一陣子，我發現有一個人趴在我身上，當時我是跌倒在地，趴在我身上的人就是被告，│
│    │  │後來我就將被告推出去，但我推不動，我先生看到被告趴在我身上，就要把被告拉起來，被告│
│    │  │就一拳揮打我先生，後來我就自己爬起來，我站起來之後，被告也已經站起來了，被告就罵我│
│    │  │說「妳這麼老了，還在什麼當巡守隊」，我說巡守隊是義務，不分年齡，後來被告還不曉得罵│
│    │  │了什麼，被告罵了我之後，又作勢要打我，我就趕快跑到大門口要去報警，我到大門口後，黃│
│    │  │清河又用雙手把大門口隔著，不讓我出去，己○○一直叫被告過來，不要讓我出去，後來我因│
│    │  │為沒有辦法出去，我又走到活動中心裡面，要用活動中心裡面的室內電話報警，被告就衝過來│
│    │  │搶我的電話，不讓我打，又把電話拿起來往我身上摔過來，後來是因為林阿亮擋住才沒有打到│
│    │  │我，我請林阿亮護送我到大門外，我們要去報警，後來是由林阿亮保護我們出去到大門外，我│
│    │  │們就直接到派出所報案。                                                            │
│    ├─┼─────────────────────────────────────────┤
│    │(二)│被告恐嚇危害安全、公然侮辱犯行部分之證言                                          │
│    ├─┼─────────────────────────────────────────┤
│    │  │（檢察官問）被告一開始打妳之前，有無跟妳說什麼話？（證人答）被告後來在我要離開大門│
│    │  │的時候，有對我吼叫說「見妳一次打妳一次」。（檢察官問）妳聽到這句話有無感到害怕？（│
│    │  │證人答）有。（檢察官問）請求提示97年度偵字第7482號偵查卷第5 頁，妳有無這樣跟警察說│
│    │  │？（提示）（證人答）（經閱覽後）被告確實在打我之前，有罵我這些話。（檢察官問）妳剛│
│    │  │才為何說沒有？（證人答）因為事隔很久，而且這些話是罵人的話不算是講話。            │
├──┼─┴─────────────────────────────────────────┤
│備註│(一)證人丙○○○雖於偵訊證稱陳定國有在場，惟陳定國於偵訊中證稱其當時係在外值班，僅聽到活│
│    │  動中心內被告之爭吵聲，惟未聽清楚其說什麼，亦未見到活動中心內發生何事等語，參見陳定國│
│    │  97年3 月13日、同年4 月10日板橋地檢署97年度偵字第7482號偵訊筆錄證言。                │
│    │(二)上開二、(二)提示之97年度偵字第7482號偵查卷第5 頁丙○○○警詢筆錄係陳述「（問）戊○○罵│
│    │  你時，其所罵你之言語如何？該言與有無讓你心生畏懼？（答）當時我在活動中心簽到，戊○○│
│    │  看到我便罵我『幹你娘』，之後又一直罵我，他所罵我之言語讓我感到非常害怕及侮辱。      │
└──┴───────────────────────────────────────────┘
┌──────────────────────────────────────────────┐
│附表二：證人乙○○之證言                                                                    │
├──┬───────────────────────────────────────────┤
│ 一 │偵查中證言                                                                            │
├──┼─┬─────────────────────────────────────────┤
│    │(一)│97年3 月27日板橋地檢署97年度偵字第7482號偵訊筆錄證言（傷害犯行部分）              │
│    ├─┼─────────────────────────────────────────┤
│    │  │（檢察官問）案發情形？（證人答）96年12月18日晚上我在巡守隊，戊○○、丙○○○、董信│
│    │  │維、庚○○、丁○○都在，當時戊○○很大聲，他講什麼我沒有聽清楚，後來庚○○把我拉到│
│    │  │旁邊去，之後我就聽到碰一聲，我過去看，就看到丙○○○仰躺，戊○○趴在他身上，我不曉│
│    │  │得丙○○○受傷是不是因為這樣子，我沒注意丙○○○的手機有無掉出來，但是我有注意到陳│
│    │  │徐芳枝要去報警時，沒被關起來，我沒注意是誰關的，後來他才去打電話。                │
│    ├─┼─────────────────────────────────────────┤
│    │(二)│97年4 月10日板橋地檢署97年度偵字第7482號偵訊筆錄證言                              │
│    ├─┼─────────────────────────────────────────┤
│    │  │（檢察官問）你有無看到枝（註即丙○○○，下同）被推倒在地上後有無要出去報警？（證人│
│    │  │答）她是要出去打電話，但是門被關起來，所以她無法出去，然後她就轉身要拿桌上的電話要│
│    │  │打，但是後來我被他人擋住無法看見，所以我沒看到被告將電話搶走。                    │
├──┼─┴─────────────────────────────────────────┤
│ 二 │97年9 月12日審判期日交互詰問證言                                                      │
├──┼─┬─────────────────────────────────────────┤
│    │(一)│就目擊案發經過及傷害部分                                                          │
│    ├─┼─┬───────────────────────────────────────┤
│    │  │1.│檢察官主詰問                                                                  │
│    │  ├─┼───────────────────────────────────────┤
│    │  │  │（檢察官問）請詳細說明當日你所見的情形？（證人答）96年12月18日我們那天要執勤的│
│    │  │  │巡守隊員有五人，有我、我太太丁○○、陳天生（後來改名為陳定國）、丙○○○、陳徐│
│    │  │  │芳枝的先生，活動中心跟巡守隊部是同一地點，當天10點時我們五個人都報到完畢，過了│
│    │  │  │一會兒，被告、庚○○等共八、九人，他們到我們巡守隊部去，我們隊部在半山腰，他們│
│    │  │  │大概是騎車或開車來，被告、庚○○跟他們其中有幾人就進來隊部裡面，他們跟丙○○○│
│    │  │  │爭吵，他們在吵什麼我聽不懂，後來我就跟被告說你不要那麼大聲，你那麼大聲有什麼用│
│    │  │  │，你好好講，後來庚○○跟我說要講我們到旁邊講，就把我帶到旁邊去，然後我就聽到「│
│    │  │  │碰」一聲，我回頭看，看到被告壓在丙○○○身上，（當庭繪製現場圖庭呈附卷），陳徐│
│    │  │  │芳枝的先生有要前往扶他太太起來，他們二人起來後，丙○○○說要去報警、要去打電話│
│    │  │  │，丙○○○就走向放電話的辦公桌，被告當時跟在丙○○○後面並且很大聲的向丙○○○│
│    │  │  │不知道講什麼話，同時被告還有比出要打丙○○○的樣子，林阿亮這時雙手張開擋在被告│
│    │  │  │不知道講什麼話，同時被告還有比出要打丙○○○的樣子，林阿亮這時雙手張開擋在被告│
│    │  │  │前面說「好了好了」，林阿亮是跟被告一起來的人，因為裡面很吵雜，所以我聽不清楚被│
│    │  │  │告講什麼話，後來丙○○○不知何原因沒有打到電話，之後就好像是丙○○○要出大門的│
│    │  │  │事情，門當時是關著，後來再發生什麼事情，我不是很清楚。                        │
│    │  ├─┼───────────────────────────────────────┤
│    │  │2.│被告反詰問                                                                    │
│    │  ├─┼───────────────────────────────────────┤
│    │  │  │（被告問）你有無看到我打丙○○○？（證人答）我剛才證詞都沒有講說你有打丙○○○│
│    │  │  │，我只說我有聽到「碰」一聲。（被告問）「碰」一聲是否是我丟東西的聲音？（證人答│
│    │  │  │）那個「碰」一聲是很大聲，就像是很重的物品摔到地上的聲音，直覺的可以覺得是人倒│
│    │  │  │下去的聲音，絕對不是丟東西的聲音。                                            │
│    ├─┼─┴───────────────────────────────────────┤
│    │(二)│就被告前往攔阻丙○○○撥打電話部分                                                │
│    ├─┼─┬───────────────────────────────────────┤
│    │  │1.│本院補充訊問                                                                  │
│    │  ├─┼───────────────────────────────────────┤
│    │  │  │「（法官問）請你確認被告、丙○○○有無搶室內電話的動作。（證人答）我只看到上述│
│    │  │  │我所言林阿亮擋著被告，我有看到丙○○○有走到放電話的辦公桌，林阿亮跟被告也是跟│
│    │  │  │到辦公桌旁，我只有看到他們三人在辦公桌那邊，他們在那邊發生什麼事情，我沒有看到│
│    │  │  │。」、「（法官問）有無其他人看到丙○○○要去打電話，林阿亮在中間擋被告作勢打陳│
│    │  │  │徐芳枝這件事？丙○○○的先生當時人在何處？（證人答）丙○○○的先生當時人在哪，│
│    │  │  │我不知道，因為當時裡面很多人，所以很亂，至於有無其他人看到，我不知道。（法官問│
│    │  │  │）你為何沒有上去阻擋？（證人答）我一開始就在擋，但我被庚○○帶到旁邊，就聽到『│
│    │  │  │碰』一聲，從丙○○○走到電話桌旁邊的時間也是很短，之後的事情，我就不太清楚。」│
│    │  ├─┼───────────────────────────────────────┤
│    │  │2.│檢察官補行詰問                                                                │
│    │  ├─┼───────────────────────────────────────┤
│    │  │  │（檢察官問）被告有無把丙○○○要打的室內電話搶走，你為何沒有看到？（證人答）就│
│    │  │  │是因為林阿亮擋在前面，拿電話的動作我沒有看到（當庭繪製所看到的位置庭呈附卷）。│
│    │  │  │（檢察官問）林阿亮是否是一直擋在被告前面？林阿亮當時在放電話的辦公桌的位置有無│
│    │  │  │變動？（證人答）當時我看到的情形是被告作勢要打丙○○○，林阿亮是在中間一直擋，│
│    │  │  │當然他們三人是會有推擠的動作，至於林阿亮有無被擠到很旁邊的地方，這部分我沒有看│
│    │  │  │的很清楚。                                                                    │
└──┴─┴─┴───────────────────────────────────────┘
┌──────────────────────────────────────────────┐
│附表三：證人丁○○之證言                                                                    │
├──┬───────────────────────────────────────────┤
│ 一 │偵查中證言                                                                            │
├──┼─┬─────────────────────────────────────────┤
│    │(一)│97年3 月27日板橋地檢署97年度偵字第7482號偵訊筆錄證言（公然侮辱、恐嚇、傷害、強制犯│
│    │  │行部分）                                                                          │
│    ├─┼─────────────────────────────────────────┤
│    │  │（檢察官問）案發情形？（證人答）96年12月18日晚上我在巡守隊，戊○○、丙○○○、董信│
│    │  │維、庚○○、丁○○都在，當時我聽到戊○○罵丙○○○「幹你娘機掰」，我不曉得他們之間│
│    │  │的過節，我有聽到戊○○跟丙○○○說見她一次要打她一次，我不曉得為什麼她要這樣說，我│
│    │  │先生乙○○被庚○○拉走，我也跟到旁邊去，之後我就聽到碰一聲，我過去看，就看到陳徐芳│
│    │  │枝趴在地上，戊○○趴在她身上，我沒看到丙○○○如何跌倒，我沒注意丙○○○的手機有無│
│    │  │掉出來，但是我有注意到丙○○○要去報警時，門被關起來，我沒注意是誰關的，當時很亂，│
│    │  │當時被告還在裡面，我也沒注意被告有無跟門口的人聯繫。（檢察官問）妳有無看到丙○○○│
│    │  │要打電話時，戊○○把電話搶走？（答）我有看到。                                    │
│    ├─┼─────────────────────────────────────────┤
│    │(二)│97年4 月10日板橋地檢署97年度偵字第7482號偵訊筆錄證言                              │
│    ├─┼─────────────────────────────────────────┤
│    │  │（檢察官問）當天枝想要報警之後之情形？（證人答）他被推倒後想要打巡守隊的電話，想要│
│    │  │報警，拿起放在桌子邊椅子上的室內電話，被告就搶他的電話，後來被告有無將電話掛回去或│
│    │  │砸到地上，我沒注意，枝要出去報警，有個人護送枝出去，然後枝跟他一起出去。          │
├──┼─┴─────────────────────────────────────────┤
│ 二 │97年9 月12日審判期日交互詰問證言（檢察官主詰問部分）                                  │
├──┼─┬─────────────────────────────────────────┤
│    │(一)│就目擊案發經過及傷害、強制犯行部分                                                │
│    ├─┼─────────────────────────────────────────┤
│    │  │（檢察官問）請說明當日妳所見情形？（證人答）當時我、乙○○、陳定國、丙○○○、陳信│
│    │  │雄先到巡守隊部即活動中心報到，被告、庚○○、林阿亮、許明智、甲○○、己○○等共九人│
│    │  │進來，他們說要找我們大隊長陳木村說要慰勞，丙○○○進來在桌子要簽到，當時我人也是在│
│    │  │桌子旁邊，被告就來那張桌子旁邊在丙○○○的耳邊很大聲的說「這麼老了，還來當巡守隊。│
│    │  │」被告叫丙○○○到廁所去，我跟被告說「怎麼可以這樣子」，那時我先生乙○○就在他們二│
│    │  │人的中間說「你一個年輕人怎麼可以對老人這樣子」，庚○○就說要講我跟你講，就把我先生│
│    │  │帶到旁邊去，因為我先生被帶走，我就注意庚○○跟我先生，後來我聽到「碰」一聲，我就看│
│    │  │到被告壓在丙○○○上面，後來丙○○○爬起來要衝到門口要出去，因為己○○擋在門口，所│
│    │  │以她出不去，丙○○○就從門口轉回來巡守隊要打室內電話報警，被告就過去搶丙○○○的電│
│    │  │話，當時林阿亮也在他們二人那邊，當時很多人都圍在桌子那邊，有誰我就不清楚。        │
│    ├─┼─────────────────────────────────────────┤
│    │(二)│就公然侮辱、恐嚇危害安全犯行部分                                                  │
│    ├─┼─────────────────────────────────────────┤
│    │  │（檢察官問）妳有無聽到被告罵丙○○○什麼？（證人答）幹你娘，被告這三個字不離口，從│
│    │  │一進去就開始罵。被告是對著丙○○○罵的，當天被告沒有對其他人講這一句話。（檢察官問│
│    │  │）妳有無聽到被告恐嚇丙○○○什麼話？（證人答）丙○○○後來最後要回去的時候，被告跟│
│    │  │丙○○○說「見一次，打一次」。                                                    │
└──┴─┴─────────────────────────────────────────┘
┌──────────────────────────────────────────────┐
│附表四：證人庚○○之證言                                                                    │
├──┬───────────────────────────────────────────┤
│ 一 │97年3 月27日板橋地檢署97年度偵字第7482號偵訊筆錄證言                                  │
├──┼───────────────────────────────────────────┤
│    │（檢察官問）案發情形？（證人答）96年12月18日晚上我在巡守隊，當時我（似漏載聽到）陳徐芳│
│    │枝和戊○○吵架，不過我沒聽到戊○○罵丙○○○，也沒聽到戊○○跟丙○○○說見一次要打她一│
│    │次，我沒看到丙○○○跌倒，但是因為戊○○很生氣，就一直前進，丙○○○就一直後退，所以就│
│    │往後撞到牆壁，她有受傷我不知道，我沒注意丙○○○的手機有無掉出來，後來我看見丙○○○就│
│    │自己走了。（檢察官問）你有無看到丙○○○要打電話報警，戊○○把電話搶走？（證人答）我沒│
│    │有看到。                                                                              │
├──┼───────────────────────────────────────────┤
│ 二 │97年9 月12日審判期日交互詰問證言                                                      │
├──┼─┬─────────────────────────────────────────┤
│    │(一)│被告主詰問                                                                        │
│    ├─┼─────────────────────────────────────────┤
│    │  │（被告問）我有無打丙○○○？（證人答）沒有。（被告問）丙○○○有無罵我？（證人答）│
│    │  │有，她罵「瘋子」（台語）。（被告問）我有無說起訴書所載之見一次打一次？（證人答）沒│
│    │  │有。                                                                              │
│    ├─┼─────────────────────────────────────────┤
│    │(二)│本院補充訊問                                                                      │
│    ├─┼─────────────────────────────────────────┤
│    │  │（法官問）你在哪裡沒有看到被告打丙○○○？（證人答）集福活動中心巡守隊。（法官問）│
│    │  │你看到什麼？（證人答）案發時我、董信維、甲○○、己○○、林阿亮、許明智、林友泉是送│
│    │  │泡麵去集福活動中心慰勞，被告已經曾是巡守隊員，所以被告也要過去看一下，我們是林友泉│
│    │  │載我們過去，被告跟林阿亮是騎機車上去，被告跟林阿亮先到，我到的時候，被告跟林阿亮在│
│    │  │門口，我搬泡麵進去時，聽到丙○○○罵被告「瘋子」（台語），被告就質問丙○○○妳幹嘛│
│    │  │罵我，被告就跟丙○○○在爭吵，丙○○○就走過來跟坐在活動中心沙發上的我說「主委，你│
│    │  │要評評理。」，被告當時人在我的右手邊，丙○○○在我的左手邊，他們二人間相隔有六公尺│
│    │  │，丙○○○的先生聽到爭吵聲就過來，當時地上有一攤水，那攤水在沙發中間，丙○○○的先│
│    │  │生先跌倒，被告後來也跌倒，我看到丙○○○蹲下來，好像要拉她先生的樣子，我就去把被告│
│    │  │拉起來，丙○○○的先生好像有其他人拉，被告起來後又在質問丙○○○罵「瘋子」那句話是│
│    │  │什麼意思，被告跟丙○○○在爭吵，在場的人就把他們二人拉開，然後丙○○○跟她先生就開│
│    │  │車回去了。被告根本就沒有打丙○○○。（法官問）對上開陳述過程是否屬實，有無要補充？│
│    │  │（證人答）屬實。我講的跟我之前講的都一樣。                                        │
└──┴─┴─────────────────────────────────────────┘
┌──────────────────────────────────────────────┐
│附表五：證人劉清河97年9 月23日審判期日證言                                                  │
├──┬───────────────────────────────────────────┤
│ 一 │被告主詰問                                                                            │
├──┼───────────────────────────────────────────┤
│    │（被告問）告訴人說我於96年12月間有打她、罵她？（證人答）被告沒有打告訴人，告訴人的傷是│
│    │她自己跌倒的，當天被告是跟告訴人有發生爭吵，被告沒有打告訴人，那天有三個人跌倒，分別是│
│    │告訴人、告訴人的先生及被告，跌倒後，告訴人的先生就帶告訴人回家了，事情就是這樣。他們會│
│    │跌倒是因為那個地方有個茶几，上面有茶壺，他們發生爭吵時，不知是誰將茶壺打翻，地上就有水│
│    │，因為地板是大理石的材質，他們三個人就滑倒在那裡。                                    │
├──┼───────────────────────────────────────────┤
│ 二 │本院補充訊問                                                                          │
├──┼───────────────────────────────────────────┤
│    │（法官問）你如何確實看到被告沒有打告訴人及聽到被告沒有罵告訴人？（證人答）因為當天我有│
│    │在旁邊，我沒有看到被告打告訴人，我有聽到被告跟告訴人在爭吵，不知是誰打翻茶壺，我看不清│
│    │楚是誰打翻的，我看到三個人倒下去，過程很簡單。前後時間很短。（法官問）你既然看不清楚是│
│    │誰打翻的，那你又如何看到三個人倒下去？（證人答）他們都是大人，且聲音很大聲。（法官問）│
│    │你到底是看到他們倒下去跌倒，還是聽到他們倒下去的聲音？（證人答）我沒有看到是誰先倒下去│
│    │的，就是三個人倒在地上。（法官問）既然你都看到有人打翻茶壺，依常理，水潑在地，如未有人│
│    │行經其上，應不致有人跌倒的結果，又你既然看到從打翻茶壺到三個人倒在地上，就他們三人中間│
│    │如何跌倒的行為動作，為何無法陳述？（證人答）我沒有看到打翻茶壺，我是聽到茶壺掉到地上的│
│    │聲音，他們是如何滑倒，我沒有看到是誰打的，也沒有看到他們滑倒的過程。（法官問）依你現在│
│    │陳述，根本就沒有看到他們為何滑倒的原因？（證人答）我確實沒有看到他們跌倒的原因。（法官│
│    │問）你如何確定被告沒有打告訴人？告訴人滑倒的原因不是遭到被告打的？（證人答）因為那天告│
│    │訴人跟被告只有吵架，沒有打架。（法官問）你既然稱沒有看到告訴人滑倒的過程，如何確定告訴│
│    │人滑倒的原因不是受被告推打，是否是你臆測？（證人答）不是我臆測的。（法官問）不是臆測的│
│    │理由？（證人答）（未答）。                                                            │
└──┴───────────────────────────────────────────┘
以上正本證明與原本無異
如不服本判決應於送達後10日內向本院提出上訴狀
                              書記官  洪紹甄
中    華    民    國    97    年    9     月    30    日
附錄：本案論罪科刑法條全文
中華民國刑法 (民國 97 年 01 月 02 日修正)
第  309    條  （公然侮辱罪）
公然侮辱人者，處拘役或三百元以下罰金。
以強暴犯前項之罪者，處一年以下有期徒刑、拘役或五百元以下
罰金。
第  277    條  （普通傷害罪）
傷害人之身體或健康者，處三年以下有期徒刑、拘役或一千元以
下罰金。犯前項之罪因而致人於死者，處無期徒刑或七年以上有
期徒刑；致重傷者，處三年以上十年以下有期徒刑。
第  304    條  （強制罪）
以強暴、脅迫使人行無義務之事或妨害人行使權利者，處三年以
下有期徒刑、拘役或三百元以下罰金。
前項之未遂犯罰之。
第  305    條  （恐嚇危害安全罪）
以加害生命、身體、自由、名譽、財產之事，恐嚇他人致生危害
於安全者，處二年以下有期徒刑、拘役或三百元以下罰金。
中華民國刑法施行法 (民國 95 年 06 月 14 日修正)
第    1- 1 條
中華民國九十四年一月七日刑法修正施行後，刑法分則編所定罰
金之貨幣單位為新臺幣。
九十四年一月七日刑法修正時，刑法分則編未修正之條文定有罰
金者，自九十四年一月七日刑法修正施行後，就其所定數額提高
為三十倍。但七十二年六月二十六日至九十四年一月七日新增或
修正之條文，就其所定數額提高為三倍。


司法院資訊處製作；財團法人民間司法改革基金會備份。
